臺灣高等法院臺中分院民事裁定　　　　 96年度上更(三)字第1號
上　訴　人　乙○○
訴訟代理人　李在琦律師
被上訴人　　丙○○
被上訴人　　丁○○
被上訴人　　甲○○
被上訴人　　戊○○
前列二人共同
訴訟代理人　黃清華律師
前列四人共同
訴訟代理人　吳志清律師
上列當事人間請求返還價金事件，上訴人對於中華民國88年10月
8日臺灣臺中地方法院88年度訴字第1538號第一審判決提起上訴
，經最高法院第三次發回更審，上訴人並於本院為訴之追加，就
其追加之訴，本院裁定如下：
    　主  　文
上訴人追加之訴（含擴張部分）及其假執行之聲請均駁回。
追加之訴（含擴張部分）訴訟費用由上訴人負擔。
    　理  　由
一、按上訴人之起訴，其訴訟標的為確定判決之效力所及者，應
    以裁定駁回之，民事訴訟法第249條第l項第7款定有明文。
    又除有民事訴訟法第255條第l項第2款至第6款所示情形外，
    當事人於第二審為訴之變更或追加，非經他造同意，不得為
    之。民事訴訟法第446條亦規定甚明。
二、本件上訴人起訴主張伊於87年4月24日分別與被上訴人丙○
    ○、丁○○、甲○○簽訂不動產買賣契約，購買如附表一、
    二、三所示之不動產，簽約日已分別依序給付定金新台幣（
    下同）14萬元、l8萬元、45萬元。復於同年5月l9日與被上
    訴人戊○○簽訂不動產買賣契約，購買如附表四所示之不動
    產，給付訂金53萬元，另代被上訴人丙○○墊付土地增值稅
    款154,819元；代被上訴人洪鵬墊付稅款614,187元，嗣買
    賣契約經伊依法解除，爰依契約第8條、民法第249條第3款
    、第259條第2款訴請被上訴人依定金加倍給付違約金。又依
    民法第179條、第259條第2款訴請被上訴人丙○○、甲○○
    返還代墊款。故聲明：求為命被上訴人丙○○給付434,8l9
    元、被上訴人丁○○給付360,000元、被上訴人洪鵬給付
    1,514,187元、被上訴人戊○○給付1,060,000元及加計法定
    遲延利息。經一審判決為上訴人全部敗訴之判決，而駁回上
    訴人之訴。上訴人提起上訴，經本院前審判決將第一審判決
    部分予以廢棄，改判被上訴人丙○○應給付上訴人違約金19
    6,000元、代墊稅款154,8l9元，合計350,819元，被上訴人
    丁○○應給付上訴人違約金252,000元，被上訴人洪鵬應
    給付上訴人違約金630,000元、代墊稅款614,187元，合計1,
    244,187元，被上訴人戊○○應給付上訴人違約金742,000元
    部分，為有理由，至上訴人請求超過前開範圍以外之違約金
    請求部分，則予駁回（見本院94年度上更(二)字第22號判決書
    第17頁參照）；兩造均就其等敗訴部分上訴三審，即上訴人
    就其敗訴部分即違約金請求之一部分提起第三審上訴（見最
    高法院95年度台上字第2430、2431號卷第26頁），惟經最高
    法院以95年度台上字第2431號裁定駁回上訴人之上訴，另以
    95年台上字第2430號判決就被上訴人等上訴三審部分均廢棄
    發回本院。是上訴人於本院前審敗訴部分，即請求被上訴人
    丙○○給付違約金84,000元（即434,819－350,8l9＝84,000
    ）、丁○○給付違約金108,000元（360,000－252,000＝108
    ,000）、洪鵬給付270,000元（1,514,187－1,244,187＝
    270,000）、戊○○違約金給付318,000元（1,060,000－742
    ,000 ＝318,000）部分，即告確定。再者，上訴人於本院審
    理期間，就代墊稅款部分，已與被上訴人丙○○、甲○○達
    成訴訟上和解，是本件未確定者即本院審理範圍應僅限於本
    院更二審對上訴人就違約金請求，判決勝訴部分。即被上訴
    人等上訴三審部分（被上訴人丙○○為196,000元、丁○○
    為252,000元、戊○○為742,000元、甲○○為63萬元），合
    先敘明。
三、本院言詞辯論期日，上訴人聲明為：（一）被上訴人丙○○
    應給付上訴人676,779元，被上訴人丁○○應給付上訴人984
    ,377元、被上訴人戊○○應給付上訴人3,282,300元、被上
    訴人甲○○應給付上訴人2,680,232元，並均自判決確定日
    起至給付之日止，按年息5％計算之利息。（二）願供擔保
    聲請宣告假執行。併陳稱：伊聲明之金額包括最高法院裁定
    駁回違約金部分，及追加依契約第10條規定請求部分，因伊
    認最高法院裁定駁回上訴人上訴部分，係無效判決，不生確
    定力等語。是本院認其再就最高法院駁回上訴之違約金部分
    請求，顯係擴張本件未確定部分違約金金額，就再依契約第
    10條部分則係追加之訴。而其擴張對被上訴人丙○○、丁○
    ○、戊○○、甲○○之違約金依序為增加84,000元、108,00
    0元、270,000元、318,000元及利息部分，既經本院前審駁
    回請求確定，該部分請求為既判力所及，被上訴人於本院中
    再擴張請求，乃違背一事不再理原則，揆諸首揭說明，於法
    尚有未合，應予駁回。
四、再者，兩造於民國（下同）96年7月12日準備程序時，已整
    理並協議簡化兩造爭點，再參以上訴人於歷審陳述其主張內
    容與請求之依據，本件待審理部分之訴訟標的法律關係依上
    訴人之主張為契約第8條、民法第249條第3款、第259條第2
    款，並無契約第10條給付內容之主張。況兩造契約第10條約
    定內容係指如屆期未履行，經催告仍不履行，視同違約，違
    約之一方按違約日或應交屋日起以每一日按買賣總價千分之
    一計付賠償。與契約第8條約定：如賣方不賣或不照約履行
    應盡義務時，應將所收價款於解約日內加倍返還買方（見原
    審卷17頁反面）等語不同。上訴人於96年7月25日言詞辯論
    期日，再依上開契約第10條約定請求給付，顯係新訴訟標的
    ，為訴之追加。被上訴人就此追加之訴，當庭表示不同意，
    且無民事訴訟法第255條第l項第2款至第6款情形，此外上訴
    人亦未能釋明有何不可歸責之事由或依其他情形協議顯失公
    平之情形，揆諸首揭說明及參照民事訴訟法第270條之l第2
    項之規定，自不得為訴之追加，以免有礙訴訟之終結。故上
    訴人追加之訴，即依兩造合約第10條對被上訴人丙○○請求
    396,779元（即676,779－84,000－196,000），對被上訴人
    丁○○請求624,377元（即984,377－108,000－252,000)，
    對被上訴人甲○○請求1,780,232元（2,680,232－270,000
    －630,000），對被上訴人戊○○請求給付2,222,300元（3,
    282,300－318,000－742,000），為追加訴訟部分，此部分
    亦違反民事訴訟法第255條第l項前段、第446條第l項前段規
    定，其追加契約第10條對待給付之法律關係，於法即有不合
    ，不應准許。從而，上訴人請求，超過最高法院95年度台上
    字第2430號判決廢棄發回本院範圍以外部分，均不合法，應
    予裁定駁回。其假執行之聲請，亦失所依附，併予駁回。
五、據上論結，本件上訴人追加之訴（含擴張已經判決駁回確定
    之違約金部分）不合法，依民事訴訟法第78條，裁定如主文
    。
中　　華　　民　　國　　96　　年　　8 　　月　　2 　　日
                  民事第六庭    審判長法　官　袁再興
                                      法　官  陳賢慧
                                      法　官  吳惠郁
以上正本係照原本作成。
如不服本裁定應於裁定送達後10日內向本院提出抗告理由狀（須
按他造人數附具繕本），並繳納抗告裁判費新台幣1,000元。
                                      書記官　江玉萍
中　　華　　民　　國　　96　　年　　8 　　月　　9 　　日
                                                      Ｃ
